【裁判字號】    98,裁,2295
【裁判日期】    980924
【裁判案由】    聲請停止執行
【裁判全文】
最  高  行  政  法  院  裁  定
                                      98年度裁字第2295號
抗  告  人  亞鉅營造股份有限公司
代  表  人  甲○○
訴訟代理人  劉曦光  律師
上列抗告人因與相對人臺北縣新店市公所間聲請停止執行事件，
對於中華民國98年5月26日臺北高等行政法院98年度停字第40號
裁定，提起抗告，本院裁定如下︰
    主  文
抗告駁回。
抗告訴訟費用由抗告人負擔。
    理  由
一、按抗告法院認抗告為不合法或無理由者，應為駁回抗告之裁
    定。
二、本件原裁定以：相對人將抗告人刊登政府採購公報不良廠商
    （下稱原處分），依政府採購法第103條第1項第2款規定，
    抗告人自刊登之次日起1年內不得參加投標或作為決標對象
    或分包廠商，並非撤銷抗告人之營利事業登記，抗告人仍得
    本其營利事業登記項目繼續經營，且限制期間亦僅1年，非
    必然即使聲請人營運陷入困難（本院92年度裁字第1626號裁
    定意旨參照）。本件抗告人所營事業包括綜合營造業及除許
    可業務外法令非禁止或限制之業務，抗告人可資營運之項目
    ，非必以政府機關為唯一對象，仍得本其營利事業登記項目
    於市場上繼續經營其業務，並非一經刊登政府採購公報即必
    然使抗告人無法營運，甚至危及其生存。縱認抗告人因遭刊
    登政府採購公報，致無法參與其他公共工程投標，公司商譽
    受損等情形，惟抗告人若獲勝訴判決，而又因本件公報之刊
    登，致其不能參加投標而確受有損害，並能提出具體證明時
    ，即非不能請求金錢損害賠償，不發生難於回復之損害等由
    ，駁回抗告人在原法院之聲請。
三、抗告意旨略謂：抗告人因原處分之執行，無法享有參與公共
    工程投標、決標或作為分包商之資格及權利，是抗告人遭剝
    奪之權利，為憲法所保障抗告人之生存權、工作權，並非財
    產權，依一般社會經驗，非事後得回復原狀或得以金錢補償
    者。再者，抗告人於停權期間無法累積工程實績，進而損害
    抗告人參與投標之資格，依一般社會通念，此非金錢可補償
    ，回復原狀亦勢所不能，原裁定對此不予採納之理由，未予
    說明，顯有理由不備之違法。況且，參照抗告人97年度之所
    得額申報書可知，抗告人97年度之請款發票上所記載之請款
    名稱，均為政府機關之公共工程，可知政府機關之招標工程
    為抗告人營業生存之命脈，倘相對人將抗告人刊登政府採購
    公報，抗告人將發生營業難以為繼，致面臨解散之處境，該
    等損害縱日後確認原處分違法，亦無從透過金錢賠償而回復
    ，是本件顯有停止執行之急迫性。甚者，本件工程係非可歸
    責抗告人之事由致無法施作，相對人卻以此為由，將抗告人
    刊登政府採購公報列為不良廠商，原裁定未予糾正，其認事
    用法顯有違誤云云。
四、本院按：「於行政訴訟起訴前，如原處分或決定之執行將發
    生難於回復之損害，且有急迫情事者，行政法院亦得依受處
    分人或訴願人之聲請，裁定停止執行。但於公益有重大影響
    者，不在此限。」行政訴訟法第116條第3項定有明文。所稱
    「難於回復之損害」，係指其損害不能回復原狀，或不能以
    金錢賠償，或在一般社會通念上，如為執行可認達到難以回
    復之程度等而言。經查，抗告人縱遭依政府採購法第103 條
    第1項規定刊登政府採購公報列為不良廠商，抗告人仍得本
    其營利事業登記項目於市場上繼續經營其業務，非必然使抗
    告人無法營運，抗告人主張其主要以政府機關之工程為生存
    命脈，若將抗告人刊登政府採購公報，抗告人將面臨解散之
    處境云云，自不足採。又抗告人因原處分致商譽受損情形，
    如抗告人獲得勝訴判決，能提出受有損害之具體證明時，非
    不能請求金錢賠償損害，是本件難認有將發生難於回復損害
    。從而，原法院駁回抗告人停止執行之聲請，並無不合，抗
    告意旨仍執陳詞，指摘原裁定違誤，求予廢棄，難認有理由
    ，應予駁回。
五、據上論結，本件抗告為無理由。依行政訴訟法第104條、民
    事訴訟法第95條、第78條，裁定如主文。
中    華    民    國    98    年    9     月    24    日
                    最高行政法院第六庭
                        審判長法官  吳  明  鴻
                              法官  姜  素  娥
                              法官  林  茂  權
                              法官  侯  東  昇
                              法官  黃  秋  鴻
以  上  正  本  證  明  與  原  本  無  異
中    華    民    國    98    年    9     月    25    日
                              書記官  葛  雅  慎


司法院資訊處製作；財團法人民間司法改革基金會備份。
